臺灣高等法院刑事判決　　　　　　　　　　　　　九十一年度交上易字第二○一號
　　上　訴　人
　　即　被　告　乙○○
　　選任辯護人　徐正安
右上訴人因業務過失傷害案件，不服臺灣新竹地方法院九十年度交易字第一八六號，
中華民國九十一年四月十七日第一審判決（起訴案號：臺灣新竹地方法院檢察署九十
年度偵字第四四二三號），提起上訴，本院判決如左：
    主      文
上訴駁回。
    事      實
一、乙○○明知其未考領聯結車駕駛執照，惟仍自八十八年七月間起受僱於松生交通
    股份有限公司( 下稱：松生公司 )，負責駕駛聯結大貨車載運貨物為業，為從事
    駕駛業務之人，於民國八十九年十二月二十一日下午四時許，無照駕駛車牌號碼
    ＱＵ〡○一六號聯結大貨車( 起訴書誤載為ＯＵ〡○一六號聯結大客車 )在新竹
    市○○○路卸貨後，沿新竹市香山區○○○路往大庄方向行駛，途經新竹市香山
    區○○○路二七○號前，本應注意汽車行駛時，駕駛人應注意兩車併行之間隔，
  並隨時採取必要之安全措施，且依當時之天候情況係陰天、日間有自然光線、路
    面乾燥無缺陷、無障礙物、視距良好，並無不能注意之情形，詎乙○○竟為閃避
    對向來車，疏未注意在其右側適有甲○○騎乘車號ＭＧＡ〡一六九號重型機車前
    往新竹市香山國小接送幼子丙○○返家後亦沿同路段同方向行駛，逕將上開聯結
    車向右側行駛，而與甲○○所騎乘之前揭機車左側發生擦撞，且其聯結車右側最
    後一截輪胎並壓傷丙○○左大腿，致甲○○之機車因重心不穩往右前方向搖晃拖
    地二．三公尺後即人車倒地，甲○○並因此受有左腳外側踝骨開放性骨折之傷害
    ，且致丙○○受有左側股骨骨折、左大腿壓傷併皮膚壞死約十四Ｘ十三公分等傷
    害。
二、案經被害人甲○○訴請新竹市警察局第三分局報告臺灣新竹地方法院檢察署檢察
    官偵查起訴。
    理    由
一、訊據上訴人即被告乙○○矢口否認有何業務過失傷害犯行，辯稱：伊於上開時日
    駕駛聯結車途經新竹市香山國小附近時，適值學校下課放學時間，路邊均是學生
    及接送之家長，故伊車速非常緩慢，且行駛在道路雙黃線上，為免撞擊他人並請
    坐在伊身旁之父親胡運彬幫忙注意查看右邊的路況，嗣伊為閃避對向來車，乃將
    伊車向右側行駛，待車子過了之後，伊始從後照鏡看到有人跌倒，伊當日並沒有
    感覺有撞到人，且並無過失云云。惟查：
（一）右揭被告如何於上開時、地駕駛聯結車擦撞同向由甲○○所騎乘搭載其子丙○○之前揭機車左側，且其聯結車右側最後一截輪胎並壓傷丙○○左大腿之事實
      ，業據告訴人甲○○指訴綦詳，且稱：「我一倒地之後，被告停了一下，就下
      車，當時他沒有講話，我就罵他，為何把我撞倒，他都一直沒有講話」（見原
      審卷第三十一頁）。並經證人丙○○於原審到庭證稱：「（車禍如何發生？）
      我們要直直走的時候，跟大卡車是平行的，後來它硬擠過來，媽媽跟我在一起
      的時候，慢慢開，他就撞過來」、「 (大卡車是何處撞到你們？撞到機車何處
      ？）我只知道腳被輪子摩擦到，機車之前何處有被卡車撞到我不清楚」、「（
      你的腳被卡車的輪子撞到後，你媽媽的機車就不穩？還是之前就不穩？）等到
      我的腳被卡車撞到後才不穩」、「（你媽媽騎機車是直直開，大卡車也是直直
      開，大卡車硬擠過來之後，有無進入到你們前面？）有擋住，我們的機車有被
      撞到」、「（機車何處被撞到？）後照鏡，是撞到我的腳之前，後照鏡被撞到
      」等情明確（見原審卷第五十九頁至第六十一頁），而丙○○當日確受有左大
      腿壓傷併皮膚壞死約十四Ｘ十三公分傷害乙節，亦有行政院衛生署新竹醫院九
      十年五月三十一日出具之診斷證明書一紙附卷可稽（見偵查卷第十二頁），且
      告訴人機車後座匡架並遺有類似輪胎印痕之黑色胎印，既有照片二幀為憑（見
      偵查卷第四十七頁），則告訴人此部分指訴，顯非無據。
（二）又告訴人當日發生車禍事故後，雖經新竹市警察局第三分局警員林文明、張中
      據報趕往現場處理，惟現場當時只有被告所駕駛之聯結車停留在道路雙黃線上
      ，機車則已扶正，移置路邊右側停放等情，業據證人林文明、張中到庭結證綦
      詳，然被告既供承其當日駕駛聯結車行經新竹市香山國小附近之道路雙黃線上
      ，嗣並為閃避對向來車，乃將聯結車向右側行駛，待車子過了之後，始從後照
      鏡看到有一輛機車跌倒，而從後照鏡看到機車倒地的位置距離其所駕駛之聯結
      車約十公尺以內等語，且證人張中亦到庭結證：依現場機車所留之刮地痕起點
      距離聯結車停駛的位置約有五公尺等語明確，復有道路交通事故調查報告表一
      紙附卷可稽（見偵查卷第九頁），足見事發當時並無其他車輛經過該處甚明，
      是告訴人指訴其所騎乘之機車確係遭被告所駕駛之聯結車擦撞倒地，應與常情
      無悖。再被告所駕駛聯結車右後方最後一截之輪胎高度與丙○○所述大腿受傷
      部位相近，且告訴人所騎乘之機車左側後照鏡高度亦與聯結車右側車屏下方鐵
      架高度相合，亦經現場勘驗機車與聯結車相關位置屬實，有勘驗筆錄及照片附
      卷可稽（見偵查卷第三十五頁、第四十頁至第四十三頁），則告訴人指訴確係
      被告所駕駛之聯結車擦撞其所騎乘之前揭機車左側後照鏡，且聯結車右側最後
      一截輪胎並壓傷丙○○左大腿乙節，洵堪認定，被告於上訴意旨辯稱告訴人及
      其子之診斷書，均是左腳或左側股受傷，顯然與告訴人車輛被撞後應受傷之方
      向有別云云，委不足採。
（三）復徵諸於現場繪製交通事故調查表之員警張中於原審證稱（見原審卷第五十四
      頁、第五十五頁），並參酌其道路交通事故調查報告表所繪製事故現場圖既已
      標示機車刮地痕係自刮地痕起點處往右前方向延伸二．三公尺，益見告訴人指
      稱被告所駕駛聯結車右側擦撞告訴人所騎乘之前揭機車左側，致告訴人之機車
      因重心不穩往右前方向搖晃拖地二．三公尺後即人車倒地乙節，應與機車左側
      受撞後會偏往右側方向行駛之物理動力狀態相符，應堪採信。至被告雖辯稱伊
      當日並沒有感覺到有撞到人云云，惟被告所駕駛之聯結車車長近二十公尺，據
      告訴人指訴當日遭被告所駕駛之聯結車擦撞位置係在前側車身中段處，顯距被
      告駕駛座尚有一段距離，且被告於原審審理時亦供承其因為注意左邊的車況，
      乃請其父注意右邊的車子等語，足見被告顯難查悉右側車身處是否有擦撞到告
      訴人，是難據此採為被告並無擦撞告訴人機車之有利認定。又證人即被告之父
      胡運彬雖證述事發時其有幫忙注意左右有無來車，惟沒感覺有撞傷他人等語，
      然告訴人機車左側確遭被告所駕駛之聯結車右側擦撞，已如上述，是證人胡運
      彬此部分證詞，顯係臨訟事後卸責之詞，尚難採信。另被告所駕駛之聯結車雖
      經警員會同當事人共同查看均未發現有明顯的擦撞痕跡，惟衡諸常情，被告既
      係為閃避對向來車，乃將聯結車向右側行駛，致其後方車身續呈斜向狀態時不
      慎擦撞告訴人所騎乘之機車，而非與告訴人之機車強力發生碰撞，且碰撞時間
      亦僅瞬間，即難認必於聯結車上留下明顯擦撞痕跡，亦難執此採為有利於被告
      之認定，被告於上訴意旨復執此之辯稱亦不足採。
（四）按汽車行駛時，駕駛人應注意車前狀況及兩車併行之間隔，並隨時採取必要之
      安全措施，道路交通安全規則第九十四條第三項定有明文，被告本應注意並能
      注意前開規定，且依當時天候情況係陰天、日間有自然光線、路面乾燥無缺陷
      、無障礙物、視距良好，並無不能注意之情形，有道路交通事故調查報告表在
      卷足參，其竟疏未注意冒然行駛，與告訴人所騎乘之機車併行時未保持安全間
      隔而導致肇事，被告顯有過失至為灼然。而本件經送臺灣省竹苗區車輛行車事
      故鑑定委員會鑑定及臺灣省車輛行車事故覆議鑑定委員會覆議之結果，雖認被
      告無照駕駛全聯結車，行經閃黃號誌交岔路口違規超車時未保持安全間隔，為
      肇事原因，有臺灣省竹苗區車輛行車事故鑑定委員會九十年六月二十七日竹鑑
      字第九○○五二二號函暨鑑定意見書、臺灣省車輛行車事故覆試鑑定委員會九
      十年十月二十二日府覆議字第九○一五○二－一號函暨覆議意見書附卷足憑（
      見偵查卷第三十一頁、第五十一頁）。惟查就本件肇事經過，告訴人雖指訴其
      當日從香山國小家長接送區騎機車出來，並無看到被告所駕駛之聯結車經過，
      迨行經肇事地點即被由後方超車之被告所駕駛聯結車擦撞等語，惟據被告陳稱
      其當日駕駛聯結車途經新竹市香山國小附近時，適值學校下課放學時間，路邊
      均是學生及接送之家長，故伊車速非常緩慢，且行駛在道路雙黃線上，而其前
      側並無機車行駛等語，即難僅憑告訴人唯一之指訴，遽認被告確有超車駕駛之
      行徑。又本件事故發生地點係在新竹市○○○路二七○號前之雙向單一車道處
      ，時值香山國小下課放學時間，被告所行經之往南車道路邊均是學生及接送家
      長停放之汽車，並無充裕車道空間足供被告所駕駛之聯結車通行，是被告乃行
      駛在道路雙黃線上，既為告訴人所陳稱當日接送小孩時，確有家長接送小孩的
      轎車停在路邊等語不諱，且有事故現場被告所駕駛聯結車行經在道路雙黃線上
      之照片二幀附卷可稽（見偵查卷第十三頁），足見被告應非係於超越告訴人之
      後始行駛在道路雙黃線上，應堪認定。又告訴人於偵訊時既指稱其在家長接送
      區載到丙○○剛起步，約行駛五公尺，即遭被告從左後方撞過來等語（見偵查
      卷第二十六頁背面），惟觀之告訴人指訴初遭被告所駕駛聯結車右側車身擦撞
      位置距離該車右後輪處即逾五公尺，且離香山國小家長接送區○○○段距離，
      益見告訴人此部分指訴在家長接送區外五公尺處遭被告超車時擦撞受傷，尚非
      無疑，且查無證據證明被告係在超車時擦撞告訴人，是難認前揭鑑定意見書及
      覆議意見書所認被告有超車時不慎擦撞告訴人機車之行為，堪予採信。末查告
      訴人及丙○○確係因本件車禍受有如事實欄所述之傷害，亦有行政院衛生署新
      竹醫院診斷證明書三紙為憑，是被告之過失行為與告訴人及丙○○所受傷害間
      有相當因果關係存在。綜上，被告前揭辯解，顯均無可採，本件事證已臻明確
      ，被告犯行洵堪認定。
二、按被告乙○○平日以從事駕駛聯結車為業，為從事駕駛業務之人，核其所為，係
    犯刑法第二百八十四條第二項前段之業務過失致傷害罪。又被害人之法定代理人
    或配偶，得獨立告訴，既為刑事訴訟法第二百三十三條第一項所明定，而告訴人
    甲○○於警訊時既陳稱其要提出告訴，並提出三份驗傷單，一份是其本人，二份
    是其兒子丙○○的等語明確（見偵查卷第八頁背面），顯有為其自己及代理其子
    丙○○提出告訴之意，公訴人認丙○○部分並未提出告訴，似有誤解。被告以一
    行為同時致二人受傷，同時侵害數法益，乃一行為觸犯數同種罪名之想像競合犯
    ，依刑法第五十五條前段規定，從一業務過失傷害罪論。再被告為聯結車駕駛人
    ，然其並未考領駕照等情，業據其於原審調查時自承在卷，是其無駕駛執照駕車
    ，因而致人受傷，依法應負過失傷害之刑事責任，應依道路交通管理處罰條例第
    八十六條第一項之規定加重其刑。
三、原審認被告罪證明確適用道路交通管理處罰條例第八十六條第一項、刑法第二百
    八十四條第二項前段、第二條第一項前段、第五十五條、第四十一條第一項前段
    ，罰金罰鍰提高標準條例第一條前段、第二條。並審酌被告犯罪之動機、品行、
    過失之程度、告訴人受傷害之情形，及犯罪後並未與告訴人達成和解、犯罪後態
    度等一切情狀，量處有期徒刑肆月，如易科罰金，以佰元折算壹日。其認事用
    法尚無不合，量刑亦稱妥適，被告上訴意旨仍執前詞指摘原判決不當云云，為無
    理由，應予駁回。
據上論斷，應依刑事訴訟法第三百六十八條，判決如主文。
本案經檢察官劉斐玲到庭執行職務。
中      華      民      國     九十一     年     六      月   二十八    日
                                臺灣高等法院刑事第十五庭
              審判長法  官  房  阿  生
                                          法  官  雷  元  結
                                          法  官  蔡  光  治
右正本證明與原本無異。
不得上訴。
                                          書記官  王  才  生
中      華      民      國     九十一   年      七      月      三      日
附錄：本案論罪科刑法條全文
刑法第二百八十四條第二項前段。
從事業務之人，因業務上之過失傷害人者，處一年以下有期徒刑、拘役或一千元以下
罰金。
